【裁判字號】    97,易,2870
【裁判日期】    971218
【裁判案由】    詐欺
【裁判全文】
臺灣臺中地方法院刑事判決              97年度易字第2870號
公  訴  人  臺灣臺中地方法院檢察署檢察官
被      告  乙○○
上列被告因詐欺案件，經檢察官提起公訴（97年度偵字第12189
號），及臺灣臺南地方法院檢察署檢察官移送併案審理（97年度
偵字第12116號），本院判決如下：
    主    文
乙○○幫助意圖為自己不法之所有，以詐術使人將本人之物交付
，處有期徒刑陸月，如易科罰金，以新臺幣壹仟元折算壹日。
    事    實
一、乙○○明知金融帳戶之存摺、提款卡及密碼係供自己使用之
    重要理財工具，關係個人財產、信用之表徵，且可預見存摺
    、提款卡及密碼如交予他人使用，而未加以闡明正常用途，
    極易被利用為與財產有關之犯罪工具，竟仍不顧他人可能遭
    受財產上損害之危險，而基於縱若其金融帳戶被利用作為詐
    欺取財之工具，亦不違背其本意之幫助犯意，於民國97年4
    月15日前之某日，在不詳處所，將其在中華郵政股份有限公
    司臺中何厝郵局00000000000000帳號帳戶存摺（含密碼、提
    款卡），提供給犯罪集團某成年人成員使用。該犯罪集團成
    員取得上開帳戶後，即基於意圖為自己不法所有之犯意，於
    97年4月15日21時5分許，撥打電話予甲○○，詐稱甲○○之
    前於奇摩網站交易時，轉帳設定錯誤為分期付款，會連續扣
    款，須持提款卡至自動櫃員機前辦理取消手續，致甲○○陷
    於錯誤而依照其指示操作, 因而匯款新臺幣（下同）29,987
    元至上開乙○○之帳戶內，嗣匯款完畢, 甲○○始知受騙。
二、案經甲○○訴由臺中市警察局第六分局報請臺灣臺中地方法
    院檢察署檢察官偵查起訴；及臺南縣警察局永康分局報請臺
    灣臺南地方法院檢察署檢察官移送併案審理。
    理    由
一、證據能力之說明：查檢察官及被告乙○○對於本判決所引用
    之下列各項證據方法之證據能力，於本院準備程序時均表示
    無意見，且於法院調查證據時，知有刑事訴訟法第159條第1
    項不得為證據之情形，亦未於言詞辯論終結前聲明異議，茲
    審酌該等言詞陳述及書面作成時之情況，並無不宜作為證據
    之情事，依刑事訴訟法第159條之5之規定，自得作為證據，
    合先敘明。
二、訊據被告乙○○固坦承申請開立前開何厝郵局帳戶，惟矢口
    否認有何前揭幫助詐欺取財之不法犯行，於97年4月21日警
    詢時辯稱：我於97年4月15日22時許在家中發現郵局存摺及
    提款卡不見，於97年4月16日11時我打電話掛失云云；於本
    院審理時改口辯稱：我於97年4月15日晚上10時多知道我置
    物箱內的存摺丟掉，隔天就去報案，辦理掛失；提款卡密碼
    是321109，是我的生日，我沒有把密碼寫在存簿上，但另外
    寫1張字條，上面為32.11.09，因年紀大，怕自己忘記；我
    現在獨居，重要的東西我出去都會放在機車裡面，回家時就
    帶回家；除郵局帳戶外，還有新光、彰銀的帳戶，約10年沒
    有用了，沒有放置物箱，是放在家裡云云。
    經查：
（一）被害人即證人甲○○遭前開詐欺取財集團成員以前揭方式
      詐騙，致其陷於錯誤而於同日匯款29,987元至前開被告所
      申請之何厝郵局帳戶內等情，為被告所不否認，並據證人
      甲○○於警詢時及本院審理時證述明確，並有前開帳戶之
      開戶資料及其存款往來交易明細表各一件附卷可證。則被
      告所有之前開郵局帳戶，確遭前開成年人等前開詐欺取財
      集團成員作為遂行詐欺取財犯行之用，足堪認定。
（二）參諸被告於警詢時及本院審理時，關於提款卡、存摺被偷
      地點，或稱在家中發現失竊，或稱在住處樓下機車置物箱
      內，其前後供述顯有不同，真實性可疑，難以採信。況被
      告上開郵局帳戶自96年11月16日之後，迄97年4月15日止
      ，長達6月未有使用紀錄，被告何需天天出門時，置於機
      車置物箱內？又豈有將存摺與提款卡同放一處之理？被告
      既認存摺重要，何以其另外持有之新光銀行及彰化銀行之
      帳戶存摺，就不怕遺失，無需置於機車置物箱內而天天帶
      出門？又上開郵局帳戶之密碼既為被告自己之生日，被告
      又仍有辨識能力，豈會遺忘？何需將密碼另寫在一張紙上
      且與提款卡放在一處？再者，被告既於97年4月15日22時
      發現失竊，可立即打電話向郵局掛失，何需遷延至隔日上
      午11時許再辦理掛失手續？顯見被告所辯，與常情相違。
（三）衡諸詐欺取財集團為確保其詐欺之犯罪所得，其所使用供
      被害人匯入款項之帳戶，必定是其能掌控之帳戶，以確保
      其能順利提領受詐欺者匯入之款項，故其經常以買受或租
      借之方式以取得帳戶，豈有可能以盜取之方式取得存摺、
      提款卡，而使其花費心力詐欺所得之款項，陷於隨時可能
      為被告申請掛失止付而無法取得之危險？故前開詐欺取財
      集團成員倘未得被告同意，顯無可能以前開郵局帳戶作為
      詐騙證人張靜方之工具使用。從而，前開被告所有郵局帳
      戶之存摺、提款卡及其密碼等資料係被告提供予前開成年
      人使用，應無疑義。
（四）金融帳戶為個人理財之工具，申請開設金融帳戶並無任何
      特殊之限制，一般民眾皆能自由申請開戶，並得同時在不
      同金融機構申請多數存款帳戶使用，乃眾所週知之事實。
      依一般人之社會生活經驗，倘係合法收入，本可自行向金
      融行庫開戶使用，而無利用他人帳戶之必要。如他人不以
      自己名義申請開戶，而向他人收購或租借金融機構帳戶使
      用，衡情，應係為免他人得知使用帳戶者之真實身分，故
      應能合理懷疑取得他人帳戶之人目的在於供犯罪所用。況
      近來新聞媒體，對於不肖犯罪集團常大量收購或使用他人
      存款帳戶後，再持以供作犯罪使用，藉此逃避檢警查緝之
      情事，亦多所報導；又一般人亦均有妥為保管及防止他人
      任意使用存摺、提款卡及密碼之認識，縱特殊情況偶須交
      付他人使用，亦必深入瞭解用途及合理性，始予提供，且
      該等專有物品如落入不明人士手中，而未加以闡明正常用
      途，極易被利用為與財產有關之犯罪工具，此乃依一般生
      活經驗即能體察之常識，而對於非有正當理由，竟使用他
      人提供帳戶者，客觀上可預見其目的，係供為某筆資金之
      存入，後再行領出之用，且該筆資金之存入及提領過程係
      有意隱瞞或掩飾行為人之真實身分之用意，一般人本於一
      般認知能力均易於瞭解，是被告應可預見將前開郵局帳戶
      之存摺、印章、提款卡及其密碼供他人使用將幫助他人實
      施犯罪，其仍將之交付予前開成年人使用，顯預見縱有人
      以其金融帳戶向社會大眾詐騙財物，避免遭查獲，亦不違
      背其本意至明。
（五）再者，證人甲○○僅經由電話遭前開詐欺取財集團成員詐
      騙，均未直接與施用詐術者見面，亦未曾見過被告本人，
      故本案並無積極證據證明被告與前開成年人等詐欺取財集
      團成員，有共同基於詐欺取財之犯意聯絡，亦無積極證據
      證明被告有參與前開詐欺取財構成要件之行為。被告既僅
      係以幫助之意思，參與詐欺取財罪構成要件以外之行為，
      自僅成立詐欺取財罪之幫助犯，並非共同正犯。
（六）綜上所述，被告前開所辯，顯係事後卸責之詞，不足採信
      。
三、論罪科刑：
（一）按刑法上之幫助犯，係指以幫助之意思，對於正犯資以助
      力，而未參與實施犯罪之行為者而言（最高法院49年臺上
      字第77號判例參照）。被告提供前開帳戶供作前開成年人
      等詐欺取財集團成員遂行詐欺取財時之存款帳戶工具使用
      ，其係以幫助他人犯罪之意思，參與實施犯罪構成要件以
      外之行為，為屬詐欺取財罪之幫助犯。是核被告所為，係
      犯刑法第339條第1項、第30條第1項之幫助詐欺取財罪。
（二）被告係幫助他人犯詐欺取財既遂罪，為從犯，本院衡其犯
      罪情節較正犯為輕，爰依刑法第30條第2項之規定，按正
      犯之刑減輕之。
（三）爰審酌被告提供金融機構帳戶供他人非法使用，助長社會
      犯罪風氣及增加查緝犯罪之困難，其行為殊屬不當，被害
      人甲○○遭詐騙之金額數量、受騙之原因，再兼衡酌被告
      犯後仍飾詞卸責、否認犯行，犯罪後態度不佳，及被告本
      身並未實際參與本案詐欺取財之犯行、可非難性較小等一
      切情狀，量處如主文所示之刑，並諭知易科罰金之折算標
      準，以示懲儆。
（四）又臺灣臺南地方法院檢察署檢察官併辦意旨所載之事實，
      與本件犯罪事實完全相同，與本件為事實上同一，僅因不
      同司法警察機關同時承辦同一案件，而移送不同檢察署檢
      察官偵辦，故本院得併予審理，附此敘明。
據上論斷，應依刑事訴訟法第299條第1項前段，刑法第30條、第
339條第1項、第41條第1項前段，刑法施行法第1條之1，判決如
主文。
本案經檢察官丙○○到庭執行職務。
中    華    民    國    97    年    12    月    18    日
              刑事第九庭    審判長法  官  施慶鴻
                                  法  官  莊秋燕
                                  法  官  何世全
以上正本證明與原本無異。
如不服本判決，應於收受送達後10日內向本院提出上訴書狀（應
敘述具體理由並附繕本）。
上訴書狀如未敘述理由，應於上訴期間屆滿後20日內補提理由書
於本院。
                                  書記官  簡芳敏
中    華    民    國    97    年    12    月    18    日
附錄論罪科刑法條：
刑法第339條第1項
意圖為自己或第三人不法之所有，以詐術使人將本人或第三人之
物交付者，處五年以下有期徒刑、拘役或科或併科一千元以下罰
金。


司法院資訊處製作；財團法人民間司法改革基金會備份。
